最高法院刑事判決　　　　　　　　　　　　　　　九十三年度台上字第六四八八號
　　上　訴　人　甲○○
　　　　　　　　　　　　一樓
　　選任辯護人　莊美玲律師
右上訴人因違反懲治走私條例案件，不服台灣高等法院高雄分院中華民國九十三年九
月二十九日第二審判決（九十三年度上訴字第六一○號，起訴案號：台灣屏東地方法
院檢察署八十九年度偵字第四五五六號、九十年度偵字第一五八○號），提起上訴，
本院判決如左：
    主  文
原判決撤銷，發回台灣高等法院高雄分院。
    理  由
本件原判決維持第一審論處上訴人甲○○共同運送私運管制物品進口逾公告數額之走
私物品罪刑之判決，駁回上訴人在第二審之上訴，固非無見。
惟按：一、審理事實之法院，對於案內一切有關之證據，除認為不必要者外，均應詳
為調查，然後基於調查所得之心證以為判斷基礎，故證據雖已調查，若尚有其他必要
部分並未調查，即與證據未經調查無異，仍難遽為被告有利或不利之認定。原判決事
實認定上訴人與周萬海、黃建仁（業經第一審判刑確定）及不詳姓名年籍綽號「黑仔
」、「伍佰」及「兔仔」之成年男子，共同基於運送私運管制物品進口逾公告數額之
走私物品之犯意聯絡，並僱請王敏束、莊文成（王敏束、莊文成二人部分亦經原審判
刑確定）及其他不詳姓名之人擔任搬運洋菸工，於民國（下同）八十九年八月六日晚
上八時五十分許，在屏東縣車城鄉四重溪出海口附近，含上開人等現場約三十餘人，
共同將Davidoff、Silver Starlet、Morlboro、Seven Star、Mild Seven、峰等品牌
，總計十二萬六千六百包之洋菸，完稅價格為新台幣一百九十萬零三百四十五元，已
逾公告數額之管制物品，自竹筏接駁上岸，並搬離岸邊至鄰近樹林內，由甲○○向不
知情之潘連妹所借得之車號ＷＪ｜四六五七號自小貨車上，旋為行政院海岸巡防署南
部地區巡防局當場查獲；並於理由論斷稱：上訴人業於第一審坦承被訴之犯罪事實，
而經第一審裁定行簡式審判程序審理，且當場查扣之共犯周萬海所持0000000
000號行動電話，為上訴人名義所申辦使用，於案發當日下午曾與共犯莊文成通話
，另當場查獲載運私貨之上述自用小貨車，經證人潘連妹供述係上訴人所借用各等情
，乃認上訴人所為係犯懲治走私條例第三條第一項之運送走私物品罪，並與上開之同
案被告黃建仁等人間有犯意聯絡及行為分擔，為共同正犯。然卷查，同案被告周萬海
供稱該行動電話係「阿清」於案發當日下午五時許所交付，莊文成供稱伊係接獲「黑
仔」來電通知其前往搬運私貨各等語，上訴人且始終否認有申辦使用該行動電話情事
，周萬海、莊文成並均稱不認識上訴人，雖上訴人於第一審法官行準備程序時，當庭
供稱其供承檢察官起訴書所載之犯罪事實，要為有罪之答辯云云，惟其於第一審審判
期日行辯論時則供稱「我當時是因為缺錢用，我有借車使用，但我並不是主謀，且我
沒有到現場參與，當時我不知道事情的嚴重性，我只是基於要幫助我的朋友的意思而
借車使用」，於原審仍供稱其與「五百」一起去借車，車子由「五百」開走，伊不知
係要去搬運走私物品等語，並未曾供承參與走私犯行，其於第一審準備程序時所為「
認罪」，是否即係坦承全部犯罪事實，即尚非無研求之餘地（見本案警卷第五至八頁
，本案第四五五六號偵查卷第四至六、六十九頁，第一審卷第四十六頁，原審卷第二
十二頁）。究竟上開行動電話是否確為上訴人所申辦使用，卷內通聯紀錄既載有與該
行動電話通話之其他電話號碼，似非不能循其雙方通話之對象為何人而據以查明釐清
；又上訴人縱有借車予「五百」供其搬運私貨情事，如何認定其係知情並與「五百」
等人間有共同之犯意聯絡及行為分擔關係，亦有待進一步查明審認。原審未遑詳查，
遽為上述之認定，其採證認事自難認允洽。二、有罪判決書所記載之犯罪事實，為論
罪科刑適用法律之基礎，故凡於適用法律有關之重要事項，必須詳加認定，明確記載
，然後於理由內敘明犯罪事實所憑之證據及認定之理由，始足為適用法律之依據。若
事實未有此記載，而理由加以說明，為理由失其依據。原判決理由第二項之(三)說明本
案查扣之未稅洋菸，均非國產，顯係自國境外輸入進口云云，但其對於該未稅洋菸如
何係屬私運進口之走私物品，並未於事實欄內翔實記載及認定，致理由之說明失其依
據，亦難認適法。以上或為上訴意旨所指摘，或為本院得依職權調查之事項，應認原
判決有撤銷發回更審之原因。
據上論結，應依刑事訴訟法第三百九十七條、第四百零一條，判決如主文。
中　　　華　　　民　　　國　　九十三　　年　　 十二 　　月　　　九　　　日
                              最高法院刑事第十庭
                                  審判長法官  呂　潮　澤
                                        法官  吳　昆　仁
                                        法官  孫　增　同
                                        法官  吳　昭　瑩
                                        法官  黃　正　興
      右正本證明與原本無異
                                              書  記  官
中　　　華　　　民　　　國　　九十三　　年　　 十二 　　月　　 十三 　　日
                                                                        Ｋ
